【裁判字號】    98,上訴,1057
【裁判日期】    980318
【裁判案由】    毒品危害防制條例
【裁判全文】
臺灣高等法院刑事判決                98年度上訴字第1057號
上  訴  人
即  被  告  甲○○
                    （現於臺灣臺北監獄執行中）
上列上訴人即被告因違反毒品危害防制條例案件，不服臺灣臺北
地方法院九十七年度訴字第二四四九號，中華民國九十八年一月
二十一日第一審判決（起訴案號：臺灣臺北地方法院檢察署九十
七年度毒偵字第三０三五號），提起上訴，本院判決如下：
    主  文
上訴駁回。
    理  由
一、依刑事訴訟法第三百五十條、第三百六十一條、第三百六十
    二條、第三百六十七條規定，不服地方法院之第一審判決而
    上訴者，須提出上訴書狀，並應敘述具體理由，此為上訴必
    備之程式；其所提出之書狀未敘述上訴理由，或僅曾以言詞
    陳述上訴理由者，均應於上訴期間屆滿後二十日內補提理由
    書於第一審法院；第一審法院經形式審查，認逾期未補提上
    訴理由者，應定期間先命補正，逾期未補正者，為上訴不合
    法律上之程式，應以裁定駁回；倘已提出上訴理由，但所提
    非屬具體理由者，則由第二審法院以上訴不合法律上之程式
    ，判決駁回。而所謂具體理由，必係依據卷內既有訴訟資料
    或提出新事證，指摘或表明第一審判決有何採證認事用法或
    量刑等足以影響判決本旨之不當或違法，而構成應予撤銷之
    具體事由，始克當之（例如：依憑證據法則具體指出所採證
    據何以不具證據能力，或依憑卷證資料，明確指出所為證據
    證明力之判斷如何違背經驗、論理法則）；倘僅泛言原判決
    認定事實錯誤、違背法令、量刑失之過重或輕縱，而未依上
    揭意旨指出具體事由，或形式上雖已指出具體事由，然該事
    由縱使屬實亦不足以認為原判決有何不當或違法者（例如：
    對不具有調查必要性之證據，法院未依聲請調查亦未說明理
    由，或援用證據不當，但除去該證據仍應為同一事實認定）
    ，皆難謂係具體理由，俾與第二審上訴制度旨在請求第二審
    法院撤銷、變更第一審不當或違法之判決，以實現個案救濟
    之立法目的相契合，並節制濫行上訴，此有最高法院九十七
    年度台上字第八九二號判決意旨可資參照。
二、原審判決認上訴人即被告甲○○基於施用第一級毒品海洛因
    、第二級毒品安非他命之犯意，於民國九十七年九月四日某
    時，在臺北市○○區○○街九十四巷十弄三號二樓住處，將
    海洛因摻水稀釋放入注射針筒後施打之方式，施用第一級毒
    品海洛因一次，又於同日某時在上址，將安非他命置於玻璃
    球吸食器內再點火加熱燒烤產生白煙吸聞之方式，施用第二
    級毒品安非他命一次之犯行，係依被告在審理中之自白及卷
    附臺灣檢驗科技股份有限公司之尿液鑑定報告書、交通部民
    用航空局航空醫務中心鑑定書、現場查獲之毒品海洛因及注
    射針筒、分裝杓等證據，為其認定依據，並審酌被告有多起
    前科、素行欠佳，前經強制戒治後仍再犯本案施用毒品罪，
    顯認其以己力戒除毒癮之可能性甚微，有施予相當期間身體
    拘束強制其脫離毒害之必要；惟施用毒品為身心健康之自戕
    行為，並非侵害他人法益之犯罪行為，且因吸毒者對毒品之
    依賴性，若未服用毒品，即產生多種生理不適之戒斷症狀致
    難以承受，毒品之成癮性，將致吸毒者身心均難自制而施用
    毒品之犯罪動機、國中肄業智識程度，原於警詢、偵查均僅
    坦承部分犯行，嗣於法院準備程序始坦承全部犯行之犯後態
    度、生活狀況等一切情狀，依累犯加重其刑後，分別量處施
    用第一級毒品，處有期徒刑七月、施用第二級毒品，處有期
    徒刑五月，應執行有期徒刑十月，並說明扣案第一級毒品海
    洛因一包（驗餘淨重０．一八六九公克沒收銷燬，扣案注射
    針筒二支、分裝杓管一支沒收之理由，經核並無違誤。
三、被告甲○○上訴理由略以：施用毒品屬病患性犯人，科以重
    刑不能戒除毒癮，故對施用毒品之被告量刑不宜過重。被告
    之前多次施用毒品均已遭法院判刑，所宣告之刑度應足以對
    被告制裁，而被告於本案犯罪後態度良好，並已徹底改過，
    請求從輕量刑云云。
四、按量刑輕重及應否宣告緩刑，均屬事實審法院得依職權自由
    裁量之事項，上訴人不得任意指摘為違法（最高法院七十一
    年度台上字第一三九九號裁判意旨參照）。本件被告甲○○
    涉犯施用第一、二級毒品罪，原審諭知施用第一級毒品，累
    犯，處有期徒刑七月，施用第二級毒品，累犯，處有期徒刑
    五月，應執行有期徒刑十月，業已詳細說明其適用之法律及
    審查之依據，尚無違法不當之處，被告以毒品犯罪不宜量處
    重刑，其已改過自新，原審量刑過重為由提起上訴，然並未
    就原判決如何認定事實、適用法律不當及量刑有何瑕疵，依
    據卷內資料而為具體指摘，堪認係未附具體理由提起上訴。
    綜上說明，被告上訴不合法律上之程式，應予駁回，且不經
    言詞辯論為之。
五、應依刑事訴訟法第三百六十七條前段、第三百七十二條，判
    決如主文。
中    華    民    國    98    年    3     月    18    日
                  刑事第四庭  審判長法  官  陳筱珮
                                    法  官  陳玉雲
                                    法  官  鄭水銓
以上正本證明與原本無異。
施用第一級毒品部分如不服本判決，應於收受送達後十日內向本
院提出上訴書狀，其未敘述上訴之理由者，並得於提起上訴後十
日內向本院補提理由書狀（均須按他造當事人之人數附繕本）。
施用第二級毒品部分不得上訴。
                                    書記官  劉貞達
中    華    民    國    98    年    3     月    18    日


司法院資訊處製作；財團法人民間司法改革基金會備份。
